臺灣高等法院民事判決　　　　　　　　　　　　　　九十三年度再易字第一四四號
　　再審原告　　乙○○
　　再審被告　　甲○○
當事人間損害賠償事件，再審原告對於中華民國九十三年八月二十六日本院九十三年
度上易字第四○二號確定判決提起再審，本院判決如下：
    主      文
再審之訴駁回。
再審訴訟費用由再審原告負擔。
    事實及理由
一、按提起民事再審之訴，應於三十日之不變期間內為之，民事訴訟法第五百條第一
    項定有明文。當事人以有同法第四百九十六條第一項第一款適用法規顯有錯誤之
    情形提起再審之訴，應認此項理由於裁判送達時當事人即可知悉，故計算是否逾
    三十日之不變期間，應自裁判確定時起算（最高法院七十年台再字第二一二號判
    例意旨參照）。查，本件再審原告於民國（下同）九十三年九月一日收受本院九
    十三年度上易字第四○二號確定判決（以下稱原確定判決），並於同年月十五日
    提起本件再審之訴等情，有再審之訴起訴狀內本院收狀戳記足憑（見本院卷一頁
    ），並經本院依職權調閱本院前開確定判決民事卷宗查核屬實（見該事件本院卷
    一二四頁），故再審原告提起本件再審之訴並未逾法定三十日之不變期間，合先
    陳明。
二、按再審之訴顯無再審理由者，得不經言詞辯論，以判決駁回之，民事訴訟法第五
    百零二條第二項定有明文。
三、本件再審原告主張：原確定判決未審酌加害人（即訴外人）葉步清（下稱業步清
    ）之資力情況與加害程度，以核定相當之連帶賠償數額，即認定伊與葉步清應連
    帶賠償再審被告新台幣（下同）一百萬元，故原確定判決與最高法院五十一年台
    上字第二二三號及同院四十七年台上字第一二二一號判例意旨有違，自屬適用法
    規顯有錯誤。又再審被告既與葉步清以五十萬元成立和解，則本件連帶債務已因
    葉步清給付該五十萬元而消滅，故伊自得執此為同免其責，是原確定判決亦有消
    極不適用民法第二百七十四條之情形，爰依民事訴訟法第四百九十六條第一項第
    一款規定，提起本件再審之訴，求為將台灣桃園地方法院九十二年度訴字第一四
    ○二號及原確定判決廢棄，並駁回再審被告在前訴訟程序第一審之訴之判決。
四、本件應審究者為本院原確定判決是否有民事訴訟法第四百九十六條第一項第一款
    適用法規顯有錯誤之再審事由？
（一）按民事訴訟法第四百九十六條第一項第一款所謂適用法規顯有錯誤，係指確定
      判決所適用之法規，顯然不合於法律規定，或與司法院現尚有效及大法官會議
      之解釋，或本院現尚有效之判例顯有違反，或消極的不適用法規，顯然影響裁
      判者而言（最高法院五十七年度台上字第一○九一號判例及同院九十二年度台
      上字第三二○號判決意旨參照）。
（二）再審原告主張：原確定判決並未審究加害人葉步清之身分地位及經濟狀況，即
      逕為認定伊應與葉步清連帶賠償再審被告精神慰撫金一百萬元，顯違反最高法
      院四十七年台上字第一二二一號判例及同院五十一年台上字第二二三號判例意
      旨云云。經查，原確定判決認：「三、．．．本件上訴人（指再審原告）與訴
      外人葉步清之通姦行為，破壞被上訴人（指再審被告）之家庭生活，已侵害被
      上訴人基於配偶關係之身分法益權利，被上訴人於婚姻關係中遭此事故，精神
      上受有痛苦，不言可喻，其依侵權行為之法律關係訴請上訴人與訴外人葉步清
      連帶賠償非財產上損害，於法有據，本院斟酌兩造之教育程度、智識水準、社
      會與身分地位（上訴人為國中畢業、被上訴人為國小畢業，兩造目前無業，及
      依財政部臺灣省北區國稅局大溪稽徵處北區國稅大溪一字第０九二一０一二０
      ０三函送之兩造歸戶財產查詢清單及八十至九十年綜合所得稅各類所得資料清
      單所示，兩造婚姻關係存續中大部分之財產均歸屬於上訴人名下，上訴人名下
      有定期存款八百多萬元尚有多筆之土地、房屋，市值共計約為八百一十三萬元
      ，而被上訴人名下僅有土地、房屋及車輛，市值約為一百九十七萬元），及被
      上訴人所受痛苦程度等一切情狀，認被上訴人請求上訴人與訴外人葉步清連帶
      給付一百萬元，即屬適當，應予准許。」等情，亦有卷附原確定判決可憑（見
      原確定判決理由三所示，即本院卷二一頁正、反面），並經本院依職權調閱卷
      宗核閱明確，可知原確定判決對於共同侵權行為人再審原告及葉步清，其等之
      加害行為及程度均已審酌在內，但因葉步清並非本件訴訟當事人（因再審被告
      與葉步清於審理中成立訴訟外和解，故再審被告撤回對葉步清之起訴部分，見
      原確定事件之第一審卷二三至二五頁），故原確定判決斟酌兩造之身分、地位
      及經濟狀況，僅限於訴訟當事人（即再審原告及再審被告），此觀最高法院四
      十七年台上字第一二二一號判例及同院五十一年台上字第二二三號判例意旨自
      明。是再審原告主張：原確定判決並未審究加害人葉步清之身分地位及經濟狀
      況，即逕為認定伊應與葉步清連帶賠償再審被告精神慰撫金一百萬元，顯違反
      最高法院四十七年台上字第一二二一號判例及同院五十一年台上字第二二三號
      判例意旨云云，要無可取。
（三）再審原告又主張：原確定判決有消極不適用民法第二百七十四條規定之情形云
      云。然查，原確定判決認：「四、按因連帶債務人中之一人為清償、代物清償
      、提存、抵銷或混同而債務消滅者，他債務人亦同免其責任，民法第二百七十
      四條定有明文。經查被上訴人（指再審被告）主張上訴人（原確定判決漏載上
      訴人，即再審原告）與訴外人葉步清共同侵權行為受有精精神上損害一百萬元
      ，係得向共同侵權行為人請求之損害。然查被上訴人於原審審理時已自認訴外
      人葉步清已賠償五十萬元，則共同侵權行為之連帶債務人葉步清既已賠償五十
      萬元，自已清償被上訴人所請求之前開一百萬元其中之五十萬元。又債權人向
      連帶債務人中之一人免除債務而無消滅全部債務之意思表示者，除該債務人應
      分擔之部分外，他債務人仍不免其責任，民法第二百七十六條第一項定有明文
      。經查被上訴人所生損害之共同原因，尚有訴外人葉步清之行為，業經本院上
      開九十二年度上易字第二二五八號刑事判決認定明確，並為被上訴人所不爭執
      ，被上訴人且已與訴外人葉步清達成訴訟外之和解，由葉步清賠償五十萬元，
      並拋棄其餘民事請求權，業經被上訴人自承在卷，並有和解契約書在卷可證。
      又上訴人及葉步清間之通姦、相姦行為共同，應負連帶賠償責任，而其責任比
      例即原因力之強弱以各二分之一為適當。又被上訴人免除葉步清之責任，並無
      消滅全部債務之意思表示，則上訴人仍不免其責任。然就應分擔部分責任，被
      上訴人（原確定判決誤載為上訴人）既免除葉步清之責任，上訴人自毋庸再就
      此部分負連帶責任。故被上訴人（原確定判決誤載為上訴人）就得請求之賠償
      數額應扣除五十萬元，而就其餘額（即五十萬元）請求上訴人給付之。」等情
      ，有卷附原確定判決可憑（見原確定判決理由四所示，即本院卷二一至二二頁
      ），並經本院依職權調閱卷宗核閱明確，足證，原確定判決並無消極不適用民
      法第二百七十四條規定之情形至明。是再審原告主張：原確定判決有消極不適
      用民法第二百七十四條規定之情形云云，自無可取。
五、從而，原確定判決既無違反最高法院四十七年台上字第一二二一號判例及同院五
    十一年台上字第二二三號判例意旨，亦無消極不適用民法第二百七十四條之情形
    ，則再審原告以原確定判決有適用法規顯有錯誤之情形，依據民事訴訟法第四百
    九十六條第一項第一款規定，提起本件再審之訴，顯無理由，本院爰不經言詞辯
    論，逕以判決駁回之。
六、據上論結，本件再審之訴為無理由，依民事訴訟法第五百零二條第二項、第七十
    八條，判決如主文。
中　　　華　　　民　　　國　　九十三　　年　　　十　　　月　　  十一　　日
                                民事第十七庭
                                    審判長法  官    黃  騰  耀
                                          法  官    黃  莉  雲
                                          法  官    楊  絮  雲
正本係照原本作成。
不得上訴。
中　　　華　　　民　　　國　　九十三　　年　　　十　　　月　　  十一　　日
　　　　　　　　　　　　　　　　　　　　　書記官    王  秀  雲
